【裁判字號】    95,訴,204
【裁判日期】    950420
【裁判案由】    土地增值稅
【裁判全文】
高雄高等行政法院裁定
                                     95年度訴字第00204號
原      告  甲○○
被      告  臺南市稅捐稽徵處
代  表  人  乙○○  處長
上列當事人間因土地增值稅事件，原告不服台南市政府中華民國
95年1月26日南市法濟字第09509500930號訴願決定，提起行政訴
訟。本院裁定如下︰
   主  文
原告之訴駁回。
訴訟費用由原告負擔。
   理  由
一、按「訴願之提起，應自行政處分達到或公告期滿之次日起三
    十日內為之。」、「訴願事件有左列各款情形之一者，應為
    不受理之決定：．．．二、提起訴願逾法定期間或未於第五
    十七條但書所定期間內補送訴願書者。」分別為訴願法第14
    條第1項及第77條第2款所明定。又提起撤銷訴訟以經合法訴
    願為前提，否則為起訴不備其他要件，行政法院應以裁定駁
    回之，亦為行政訴訟法第4條第1項及第107條第1項第10款所
    規定。
二、本件原告於民國（下同）93年8月11日出售其所有坐落台南
    市○○區○○段58、60地號2筆土地（下稱系爭應稅土地）
    ，向被告之安南分處申報移轉，經該處核定土地增值稅為零
    元。嗣經被告查得，系爭土地原為訴外人吳義明所有，原告
    先後於93年6月1日及10日向吳義明買受各該土地持分1/1000
    。其2人復於93年6月1日共同取得坐落台南縣學甲鎮○○段
    33之52地號農業用地，原告之持分為1/10000，吳義明持分
    為9999/10000；嗣其2人又於93年6月3日共同取得台南市○
    ○區○○段299之2地號農業用地，原告持分4906/10000，吳
    義明持分5094/10000。原告與吳義明就上開應稅土地及不課
    徵土地增值稅之農業用地形成共有關係後，旋於93年6月16
    日辦理共有物分割，由原告取得系爭應稅土地全部，吳義明
    則取得農業用地部分，並因其2人取得之土地價值差額增減
    在1平方公尺以下，依財政部81年7月6日台財稅字第8102387
    39號函規定，得免向稅捐稽徵機關提出共有物分割現值申報
    ，而逕行向地政機關辦理共有物分割登記完竣。原告取得系
    爭應稅土地後即於93年6月17日將之出售予第三人張庭綺。
    案經被告以原告係利用應稅土地與免徵或不課徵土地增值稅
    之土地，巧取安排形成共有關係，經分割造成墊高系爭應稅
    土地前次移轉現值之外觀，規避土地增值稅，乃依土地稅法
    第28條、第31條及財政部93年8月11日台財稅字第093045397
    30號令，以分割前之原規定地價或前次移轉現值為原地價，
    計算漲價總數額，向原告補徵土地增值稅新台幣（下同）3,
    981,239元。原告不服，申經復查未獲變更，提起訴願亦遭
    決定不受理，遂提起本件行政訴訟請求判決：訴願決定及原
    處分（含復查決定）均撤銷等語。
三、經查，本件被告復查決定書，係以郵務送達原告，其送達日
    期為94年11月2日，此有原告簽收之送達證書附原處分卷可
    稽，故其提起訴願之期間，應自94年11月3日起算。又因原
    告係居住於台南縣，依訴願法第16條第1項規定，應扣除其
    在途期間2日，則本件原告提起訴願之30日不變期間至94 年
    12月5日（星期一）即已屆滿，然原告遲至94年12月15日始
    提起訴願，此亦有訴願卷及原處分卷附之被告所屬台南市分
    局加蓋於訴願書上收文戳記所載日期可考，顯已逾法定不變
    期間。是本件原告既遲至94年12月15日始提起訴願，已逾法
    定不變期間，於法不合。原告復提起本件撤銷訴訟，自非合
    法，應予駁回。又原告之訴，既經本院從程序上予以駁回，
    其實體上之主張，自無庸審究，併予說明。
四、依行政訴訟法第107條第1項第10款、第104條、民事訴訟法
    第95條、第78條，裁定如主文。
中    華    民    國    95    年     4    月   20     日
                  第二庭審判長法  官   江幸垠
                              法  官   戴見草
                              法  官   簡慧娟
以上正本係照原本作成。
如不服本裁定，應於裁定送達後10日內以書狀敘明理由，經本院
向最高行政法院提出抗告（須按對造人數附具繕本）；並應預繳
送達用掛號郵票6份（每份34元）。
中    華    民    國    95    年     4    月   20     日
                              書記官   楊曜嘉


司法院資訊處製作；財團法人民間司法改革基金會備份。
